【裁判字號】    89,訴,1057
【裁判日期】    891003
【裁判案由】    清償借款
【裁判全文】
臺灣臺中地方法院民事判決          八十九年度訴字第一０五七號
  原      告  乙○○
              甲○○
              丁○○
              丙○○
  右四人共同
  訴訟代理人  李淑女  律師
  被      告  己○○        住.
              戊○○        住.
              庚○○        住.
  右三人共同
  訴訟代理人  郭明仁  律師
右當事人間請求清償借款事件，本院判決如左：
    主    文
被告己○○應給付原告乙○○新台幣貳佰壹拾萬元；及自民國八十六年一月一日起至
清償日止，按年息百分之五計算之利息。
被告己○○應給付原告甲○○新台幣壹拾伍萬元；及自民國八十六年一月一日起至清
償日止，按年息百分之五計算之利息。
被告己○○應給付原告丁○○新台幣肆拾萬元；及自民國八十六年一月一日起至清償
日止，按年息百分之五計算之利息。
被告己○○應給付原告丙○○新台幣壹佰壹拾貳萬元；及自民國八十六年一月一日起
至清償日止，按年息百分之五計算之利息。
原告其餘之訴駁回。
訴訟費用由被告己○○負擔。
本判決第一項於原告乙○○以新台幣柒拾萬元為被告己○○供擔後得假執行，被告己○○如於假執行程序實施前，以新台幣貳佰壹拾萬元為原告乙○○供擔保後得免為假
執行。
本判決第二項於原告甲○○以新台幣伍萬元為被告己○○供擔後得假執行，被告己○○如於假執行程序實施前，以新台幣壹拾伍萬元為原告甲○○供擔保後得免為假執行
。
本判決第三項於原告丁○○以新台幣壹拾參萬肆仟元元為被告己○○供擔後得假執行
，被告己○○如於假執行程序實施前，以新台幣肆拾萬元為原告丁○○供擔保後得免
為假執行。
本判決第四項於原告丙○○以新台幣參拾捌萬元為被告己○○供擔後得假執行，被告
己○○如於假執行程序實施前，以新台幣壹佰壹拾貳萬元為原告丙○○供擔保後得免
為假執行。
原告其餘假執行之聲請駁回。
    事    實
甲、原告方面：
  壹、聲明：
  一、被告應連帶給付乙○○新台幣貳佰壹拾萬元；原告甲○○壹拾伍萬元；原告丁○○肆拾萬元；原告丙○○壹佰壹拾貳萬元，及均自民國（下同）八十六年一
      月一日起至清償日止，按年息百分之六計算之利息。
  二、願供擔保請准宣告假執行。
  貳、陳述：
  一、被告己○○與原告乙○○係苗栗卓蘭國中同學，被告戊○○係卓蘭國中主任，
      亦係被告己○○之父，庚○○則係卓蘭國小校長，亦為詹旭賓之母。八十四年
      九月起，黃旭賓先後向原告乙○○借款，且一再要求乙○○替其向親友借款，
      並願簽發票據予債權人以為擔保，又謂：就算我失敗，我父親是卓蘭國中主任
      ，母親是卓蘭國小校長，他們很愛面子一定會處理云云，而原告乙○○、甲○○、丁○○、丙○○分別借款新台幣（下同）貳佰壹拾萬元、壹拾伍萬元、肆
      拾萬元、壹佰柒拾萬元予被告黃旭賓，黃旭賓並按債權人姓名簽發指定受款人
      之本票或支票交予債權人收執，且以本票及支票之到期日為清償日，惟屆期被
      告己○○未為清償。
  二、於八十六年四、五月間，被告戊○○、庚○○二人果真出面，向原告等人表示
      願代己○○解決債務問題，並稱：只要乙○○收回並交付己○○所簽發之票據
      ，其二人願立約為保證人，並願先清償柒拾萬元，且謂說到一定作到，原告等
      人遂將己○○簽發如附表所示之票據交由乙○○收回，而於八十六年七月十九
      日，依庚○○指示前往卓蘭國小交予庚○○，庚○○並領柒拾萬元交與乙○○
      ，惟其並未依約簽訂合約為保證人，經乙○○要求始謂，因戊○○不在，改天
      二人一起簽約保證，經乙○○多次催告履行，被告庚○○、戊○○一再拖延。
  三、庚○○所交付之柒拾萬元，其中壹拾貳萬元清償己○○積欠乙○○之會款壹拾
      貳萬，另伍拾捌萬元已清償丙○○之部分債權，是己○○尚欠原告乙○○貳佰
      壹拾萬元、范庚溢肆拾萬元、甲○○壹拾伍萬元、丙○○壹佰壹拾貳萬元。爰
      依消費借貸返還請求權及保證契約之法律關係請求被告三人連帶給付如聲明所
      示。
  四、對被告抗辯之陳述：
  １、被告己○○向原告等人借款時，皆簽發支票或本票，交予原告等收執以為清償
      ，所簽發之票據多數皆載明受款人，原告乙○○、丁○○、丙○○皆係指名受
      款人，自屬債權人。且原告已承認丙○○、王哲雄、甲○○之債權，被告黃旭
      一再抗辯僅向原告乙○○一人借款，與事實不符。原告於台灣台中地方法院檢
      察署八十七年度偵字第六八０九號案件中之告訴狀，業已陳明原告陸續借款貳
      佰貳拾萬元予被告己○○，並先後以己○○之名義向王哲雄、甲○○及丙○○
      、丁○○等人調借，而己○○亦按債權人姓簽發指定受款人之本票或支票交予
      債權人收執，顯見起訴書所載犯罪事實之內容，乃係誤認原告指述之內容，不
      足以為己○○僅向乙○○一人借款之證明。
  ２、原告乙○○前向被告己○○提出詐欺告訴時，即已表明被告庚○○取回十張支
      票及本票七張，被告抗辯乙○○僅收回五張，其餘四張於告訴時原告未主張，
      顯有誤認之嫌。況被告訴訟代理人於八十九年五月三十日訊問時稱：票據正本
      於己○○取回後即予以撕毀，且原告起訴狀所列之票據，被告己○○有看，顯
      見被告確已取回原告所持有之十張支票及七張本票。
  ３、被告戊○○、庚○○承諾為己○○立約為保證人之事實，業經證人即八十六年
      七月十九日陪同原告乙○○至卓蘭國小之陳婉娜及八十七年三月四日陪同乙○○范溢至戊○○、庚○○住處之賴素娟到庭分別證稱：「…乙○○拿一疊票據
      給校長（即庚○○），伊叫乙○○等一下，她要去領錢，過不久回來，伊把錢
      交給乙○○，乙○○向校長問可否簽約保證，伊講伊先生出國，俟伊先生回來
      ，再二人簽約保證，然後乙○○告知庚○○，無法向其他人交待，庚○○請乙○○要相信她，伊會和伊先生負責保證到底…」、「乙○○有言伊票已還給庚○○，戊○○稱我沒有拿到票，庚○○在一旁，後來就上樓了，王（即乙○○
      ）有言票已拿走，錢未還，後來不歡而散」，核其二人所證與在台灣苗栗地方
      法院八十八年度易字第五二三號刑事案件中所證之內容相符，顯見被告戊○○
      、庚○○有為己○○之債務為保證之行為。否則何以乙○○在己○○欠債長達
      二年之久後，仍將手中惟一之債權憑證交予庚○○，況且被告庚○○於於乙○○在卓蘭國小舉白布條時，亦曾向中央日記者告以：「她夫婦倆己經幫兒子解
      決部分債務，亦答應逐年償還其子之債務，直至付清為止，她夫婦從未說謊，
      絕對有誠意」，再參以己○○函予乙○○之存證信函亦載明：「並由家父戊○○為義務人保證之」及八十七年三月五日乙○○與庚○○、戊○○之電話錄音
      「我從裡面看看能保證而已」，更足資證明被告戊○○、庚○○二人曾承諾保
      證之事實。縱戊○○、庚○○二人表二願為保證之意思表示為單方面虛偽意思
      表示，其意思表示仍屬有效，是被告戊○○、庚○○應負連帶保證之責。
  參、證據：提出附表一份、支票影本十張、本票七張、同業拒付票據登記表一份、
      退票通知回單一份、收票明細表一份、提出票據退票登記簿一份、審判筆錄一
      份（陳婉娜、賴素娟筆錄）、台中北屯郵局第二三三六號存證信函一份、互助
      會單一份、債權憑證一份、帶音帶譯文各一份、台灣高等法院台中分院八十九
      年上易字第四一八號刑事判決一份（以上均影本）為證，並請求傳訊證人陳婉
      娜、賴素娟。
乙、被告方面：
    壹、聲明：
    一、駁回原告之訴。
    二、如受不利之判決願供擔保請准宣告免為假執行。
    貳、陳述：
    一、票據為無因證券，原告所提均為影本，無法證明借貸關係。被告己○○否認
        向原告甲○○、丁○○、丙○○借款，己○○係向乙○○借款，至於乙○○
        向甲○○、丙○○、丁○○等人調借之情形為己○○所不知，故僅己○○與
        乙○○間有借貸關係，其他原告無權向己○○主張借貸之返還。
    二、乙○○在向地檢署告訴時，僅主張借款為伍佰貳拾伍萬元，即使加上會款壹
        拾貳萬元，亦僅伍佰參拾柒萬元，扣除王哲雄壹佰萬元及己○○已還之柒拾
        萬元，剩參佰陸拾柒萬元，起訴狀所列金額參佰柒拾萬元己有不合，而乙○○所執之票據總額亦未與貳佰壹拾萬元相符，至於退票部分，均由己○○於
        退票後另開立本票換回，不能重複列計。
    三、原告乙○○於刑事告訴時，所提出己○○向伊借款之票據為ＡＡ00000
        00（貳拾萬元）、ＡＡ0000000（貳拾萬元）、ＡＡ000000
        0（參拾萬元）、ＡＡ0000000（壹拾萬元）、ＡＡ0000000
        （壹拾萬元）等五張，其餘原告起訴狀所列ＡＡ0000000（伍拾伍萬
        元）ＡＡ0000000（肆拾伍萬元）ＡＡ0000000（壹拾萬元）
        ＡＡ0000000（壹拾萬元）等四張並未主張，此四張被告予否認，尤
        其原告以拒付票據登記表及收票資料明細表更不能證明其權利存在，亦即八
        十六年七月十九日和解時，乙○○僅交還前五張票，至於後四張則為原告臨
        訟自行併湊。
    四、按八十六年七月十九日，己○○與原告乙○○已同意以肆佰貳拾萬元成立和
        解，約定乙○○應將全部票據返還黃賓，己○○允於和解時由庚○○轉交柒
        拾萬元，餘款參佰伍拾萬元分五期給付，共六期每年為一期，若無和解，乙○○不可能將票交還己○○，乃事後乙○○拒將其父所執壹佰萬本票交還己○○，故己○○方未清償二期以後之款項。原告不得再依原法律關係請求。
    五、原告乙○○於八十六年七月十九日與己○○和解時除書立收據外，並自書債
        權計算表，其中與起訴狀相吻合部分為丙○○壹佰柒拾萬元，王哲雄壹佰萬
        元，甲○○壹拾伍萬元，其下載伊向丙○○借會標柒拾萬元，向銀行借壹佰
        伍拾萬元，均無證明，另列賴素娟壹拾萬元，同學壹拾萬元，亦屬虛飾膨脹
        ，當時己○○之母庚○○因無以核對，只能收下待己○○親自查核，經綜合
        刑事案件資料及原告乙○○自書之債權計算表核對結果，丙○○部分列計壹
        佰柒拾萬元扣除已付伍拾捌萬元，餘壹佰壹拾貳萬元部分，己○○予以承認
        ，又王哲雄部分壹佰萬元及甲○○壹拾伍萬元部分己○○亦不抗辯，至乙○○貳佰貳拾萬元，除前述ＡＡ0000000（貳拾萬元）、ＡＡ0000
        000（貳拾萬元）、ＡＡ0000000（參拾萬元）、ＡＡ00000
        00（壹拾萬元）、ＡＡ0000000（壹拾萬元）等五張支票玖拾萬元
        外，其餘無憑證，被告否認之。至丁○○部分既未交付庚○○轉交己○○，
        自應由丁○○提出票據正本以為證明。
    六、存證信函僅己○○個人具名，無法證明被告戊○○、庚○○有同意保證，至
        原告所提之錄音帶並不能證明被告戊○○、庚○○二人有同意保證。
    七、證人陳婉娜證稱：「乙○○向校長講，可否再簽約保證，伊講伊先生出國，
        ，俟伊先生回來，再二人簽約保證，然後乙○○告知庚○○，無法向其他人
        交待，庚○○請乙○○要相信她，伊會和伊先生負責保證到底…」，上述陳
        婉娜所供，兩造既對己○○應清償之數額、清償期限、清償之方法，均未談
        及，則保證即無可能，況庚○○一再表示需等戊○○回台，再簽約保證，當
        然無行保證之意思，而戊○○既無保證之意思，自不能僅憑陳婉娜之「不清
        楚」之供述，認為庚○○及戊○○有保證之意思表示。另賴秀娟證稱：「戊○○稱我沒有拿到票，庚○○在一旁，後來伊就上樓…後來不歡而散」亦不
        能證明有保證之情形。又乙○○所書之收據及債權明細，其數額顯與事實不
        符，諸多虛飾膨脹，己○○對乙○○之債權既有爭執，戊○○、庚○○更無
        從保證。
    參、証據：提出告訴狀一份、台灣台中地方法院檢察署檢察官八十七年度偵字第
        六八０九號起訴書一份、台灣高等法院台中分院八十八年度上易字第一三七
        三號刑事判決一份、八十九年度上易字第四一八號刑事判決一份，收據一份
        、計算表一份（以上均為影本）為證。
丙、本院依職權調閱台灣高等法院八十八年度上易字第一三七三號刑事卷宗（含本院
    八十七年易字第四九七四號第一審卷宗及偵查卷宗）。
    理  由
一、原告等起訴主張：被告己○○與原告乙○○係苗栗卓蘭國中同學，被告戊○○係
    卓蘭國中主任，亦係被告己○○之父，庚○○則係卓蘭國小校長，亦為詹旭賓之
    母。八十四年九月起，黃旭賓先後向原告乙○○借款，且一再要求乙○○替其向
    親友借款，並願簽發票據與債權人以為擔保，又謂：就算我失敗，我父親是卓蘭
    國中主任，母親是卓蘭國小校長，他們很愛面子一定會處理云云，而原告乙○○
    、甲○○、丁○○、丙○○分別借款貳佰壹拾萬元、壹拾伍萬元、肆拾萬元、壹
    佰柒拾萬元予被告黃旭賓，黃旭賓並按債權人姓名簽發指定受款人之本票或支票
    交予債權人收執，且以本票及支票之到期日為清償日，惟屆期被告己○○未為清
    償。於八十六年四、五月間，被告戊○○、庚○○二人出面，向原告等人表示願
    代己○○解決債務問題，並稱：只要乙○○收回並交付己○○所簽發之票據，其
    二人願立約為保證人，並願先清償柒拾萬元，且謂說到一定作到，原告等人遂將
    己○○簽發如附表所示之票據交由乙○○收回，而於八十六年七月十九日，依庚○○指示前往卓蘭國小交予庚○○，庚○○並領柒拾萬元交與乙○○，惟其並未
    依約簽訂合約為保證人，經乙○○要求始謂，因戊○○不在，改天二人一起簽約
    保證，經乙○○多次催告履行，被告庚○○、戊○○一再拖延。庚○○所交付之
    柒拾萬元，其中壹拾貳萬元清償己○○積欠乙○○之會款壹拾貳萬，另伍拾捌萬
    元已清償丙○○之部分債權，是己○○尚欠原告乙○○貳佰壹拾萬元、范庚溢肆
    拾萬元、甲○○壹拾伍萬元、丙○○壹佰壹拾貳萬元。爰依消費借貸返還請求權
    及保證契約之法律關係請求被告三人連帶給付如聲明所示。
二、被告則以：票據為無因證券，原告所提均為影本，無法證明借貸關係。被告己○○否認向原告甲○○、丁○○、丙○○借款，己○○係向乙○○借款，至於乙○○向甲○○、丙○○、丁○○等人調借之情形為己○○所不知，故僅己○○與乙○○間有借貸關係，其他原告無權向己○○主張借貸之返還。乙○○在向地檢署
    告訴時，僅主張借款為伍佰貳拾伍萬元，即使加上會款壹拾貳萬元，亦僅伍佰參
    拾柒萬元，扣除王哲雄壹佰萬元及己○○已還之柒拾萬元，剩參佰陸拾柒萬元，
    起訴狀所列金額參佰柒拾萬元己有不合，而乙○○所執之票據總額亦未與貳佰壹
    拾萬元相符，至於退票部分，均由己○○於退票後另開立本票換回，不能重複列
    計。且原告乙○○於刑事告訴時，所提出己○○向伊借款之票據為ＡＡ0000
    000（貳拾萬元）、ＡＡ0000000（貳拾萬元）、ＡＡ0000000
    （參拾萬元）、ＡＡ0000000（壹拾萬元）、ＡＡ0000000（壹拾
    萬元）等五張，其餘原告起訴狀所列ＡＡ0000000（伍拾伍萬元）ＡＡ0
    000000（肆拾伍萬元）ＡＡ0000000（壹拾萬元）ＡＡ00000
    00（壹拾萬元）等四張並未主張，此四張被告予以否認，尤其原告以拒付票據
    登記表及收票資料明細表更不能證明其權利存在，亦即八十六年七月十九日和解
    時，乙○○僅交還前五張票，至於後四張則為原告臨訟自行併湊。按八十六年七
    月十九日，賓旭與原告乙○○已同意以肆佰貳拾萬元成立和解，約定乙○○應將
    全部票據返還黃賓，己○○允於和解時由庚○○轉交柒拾萬元，餘款參佰伍拾萬
    元分五期給付，共六期每年為一期，若無和解，乙○○不可能將票交還己○○，
    乃事後乙○○拒將其父所執壹佰萬本票交還己○○，故己○○方未清償二期以後
    之款項。原告不得再依原法律關係請求。另原告乙○○於八十六年七月十九日與
    己○○和解時除書立收據外，並自書債權計算表，其中與起訴狀相吻合部分為丙○○壹佰柒拾萬元，王哲雄壹佰萬元，甲○○壹拾伍萬元，其下載伊向丙○○借
    會標柒拾萬元，向銀行借壹佰伍拾萬元，均無證據，另列賴素娟壹拾萬元，同學
    壹拾萬元，亦屬虛飾膨脹，當時己○○之母庚○○因無以核對，只能收下待己○○親自查核，經綜合刑事案件資料及原告乙○○自書之債權計算表核對結果，丙○○部分列計壹佰柒拾萬元扣除已付伍拾捌萬元，餘壹佰壹拾貳萬元部分，己○○予以承認，又王哲雄部分壹佰萬元及甲○○壹拾伍萬元部分己○○亦不抗辯，
    至乙○○貳佰貳拾萬元，除前述ＡＡ0000000（貳拾萬元）、ＡＡ000
    0000（貳拾萬元）、ＡＡ0000000（參拾萬元）、ＡＡ000000
    0（壹拾萬元）、ＡＡ0000000（壹拾萬元）等五張支票玖拾萬元外，其
    餘無憑證，被告否認之。至丁○○部分既未交付庚○○轉交己○○，自應由丁○○提出票據正本以為證。再者，原告所提之存證信函僅己○○個人具名，無法證
    明被告戊○○、庚○○有同意保證，至原告所提之錄音帶並不能證明被告戊○○
    、庚○○二人有同意保證。證人陳婉娜證稱：「乙○○向校長講，可否再簽約保
    證，伊講伊先生出國，，俟伊先生回來，再二人簽約保證，然後乙○○告知庚○○，無法向其他人交待，庚○○請乙○○要相信她，伊會和伊先生負責保證到底
    …」，上述陳婉娜所供，兩造既對己○○應清償之數額、清償期限、清償之方法
    ，均未談及，則保證即無可能，況庚○○一再表示需等戊○○回台，再簽約保證
    ，當然無行保證之意思，而戊○○既無保證之意思，自不能僅憑陳婉娜之「不清
    楚」之供述，認為庚○○及戊○○有保證之意思表示。另賴秀娟證稱：「戊○○
    稱我沒有拿到票，庚○○在一旁，後來伊就上樓…後來不歡而散」亦不能證明有
    保證之情形。又乙○○所書之收據及債權明細，其數額顯與事實不符，諸多虛飾
    膨脹，己○○對乙○○之債權既有爭執，戊○○、庚○○更無從保證等語置辯。
三、是本件所應審究者為，己○○是否向原告等人借款？及被告戊○○、庚○○二人
    就系爭己○○之債務，是否與原告等人訂立連帶保證契約？經查：
（一）本件原告等人主張前述被告己○○簽發如附表所示之支票及本票，向原告乙○○借款貳佰壹拾萬元，及透過乙○○向原告甲○○、丙○○、丁○○各借壹拾
      伍萬元、壹佰柒拾萬元、肆拾萬元，其中除丙○○部分已清償伍拾捌萬元外，
      其他款項均未清償之事實，被告己○○之訴訟代理人於本院審理中，原抗辯被
      告己○○僅向乙○○一人借款，其後改稱：就己○○有積欠前述甲○○及丙○○借款之事實，自認而不為抗辯，且就有簽發如附表一所示編號二、三、六、
      八、九號所示支票，向原告乙○○借款之事實，亦不爭執，惟否認有其他對乙○○、丁○○之借款，並辯稱：票據為無因證券，原告所提均為影本，無法證
      明借貸關係，原告於八十六年七月十九日交還予被告庚○○之支票中，並無丁○○之支票，且乙○○部分僅交還述如附表一所示編號二、三、六、八、九號
      所示之五張支票，原告乙○○就其債權有虛列膨脹之嫌，丁○○則無債權證明
      ，自不得對被告己○○主張等語置辯。惟查：
  １、原告等人所主張前述被告己○○借未還之事實，業經原告等提出如提出如附表
      一份所示編號一、二、三、四、六、八、九、十支票影本八張及編號五、七號
      支票之同業拒付票據登記表、退票通知書回單、收票資料明細、退票登記簿一
      份、本票七張影本在卷可參，雖被告己○○抗辯原告乙○○、丁○○所提出證
      明債權之支票為影本，且票據為無因證券不足證明被告己○○有向被告乙○○
      及丁○○借款，然被告己○○於其被訴之台灣高等法院台中分院八十八年度上
      易字第一三七三號詐欺案件中，於第一審即本院八十七年度易字第四九七四號
      詐欺案件中，告訴人即乙○○及丁○○二人即以上述附表及證物主張被告己○○向其等借款，且於第一審訊問中，被告己○○坦承有向乙○○借款，且稱：
      「（為何開支票及本票？）告訴人（指乙○○）要求我開的，票上所開的名字
      也是告訴人請求的，我只針對告訴人至於她如何去調我不清楚，我有開票部分
      都是借錢。」、「（票上日期是償還期？）是告訴人要求的，要付利息，要如
      此開才可延期償還，利息是由八十四年九月付到八十五年九月」、「（對支票
      及本票有何意見？）沒有」、「（對債權清償明細有何意見？）沒有」、（詳
      參上述案件八十八年一月十三日訊問筆錄及八十八年三月十日審判筆錄），按
      被告己○○既依乙○○之要求而於所簽發用以借款之票據上書寫受款人之姓名
      ，顯見被告己○○明知乙○○所交付之款項，有部分係乙○○代其向其他原告
      所調借，被告諉稱僅向乙○○一人借款，尚無可採；且參諸被告己○○對原告
      丙○○及甲○○之借款債權，復不爭執，更明被告己○○明知借款予其使用之
      人非僅原告乙○○一人。又原告乙○○、丁○○於刑事告訴中提出相同之票據
      明細附表及編號一、二、三、四、六、八、九、十支票影本八張及編號五、七
      號支票之同業拒付票據登記表、退票通知書回單、收票資料明細、退票登記簿
      各一份、本票七張影本等證據，證明被告己○○有向原告等四人借款，被告己○○就該等證物並未爭執，且自承有以該等票據向乙○○取得借款，是原告四
      人主張被告己○○有以附表所示之支票及本票，分別向其四人借用如附表所示
      之款項，且以系爭本票之到期日及支票之發票日為清償日之事實，應屬可採；
      被告己○○事後雖以原告所提之票據非屬正本而加以否認乙○○部分債權及丁○○之借款，惟參諸被告己○○之訴訟代理人於審理中自陳：系爭票據於己○○取回後即予撕毀，而未能於本案審理中提出正本等情觀之，尚不得以原告等
      人所提出之票據為影本，即認其等無證明力而不予採信。被告己○○之抗辯，
      應不可採。
  ２、又被告己○○雖亦辯稱：其與乙○○曾就系爭債務以肆佰貳拾萬元達成和解，
      原告等不得再依原有之消費借貸契約對其請求云云，惟上開告抗辯業為原告所
      否認，且被告就已達成和解之事實未能舉證證明，況參諸原告所提出之上述八
      十七年十月四日被告己○○致原告乙○○之存證信函，被告己○○尚且一再擬
      定和解計畫請求原告乙○○同意，被告己○○抗辯兩造於八十六年七月十九日
      即已成立和解，原告同意其以肆佰貳拾萬元清償系爭全部債務，自不可採。
  ３、另被告庚○○於八十六年七月十九日，交付柒拾萬元予乙○○，以清償己○○
      對原告等人之債務，而庚○○所交付之柒拾萬元，其中壹拾貳萬元清償己○○
      積欠乙○○之會款壹拾貳萬元，另伍拾捌萬元已清償丙○○之部分借款債權，
      為兩造所不爭執，並有原告所得互助會單一份在卷可參，堪信為真。是原告等
      人主張被告己○○尚欠原告乙○○貳佰壹拾萬元、尚欠范庚溢肆拾萬元、尚欠
      甲○○壹拾伍萬元、尚欠丙○○壹佰壹拾貳萬元借款之事實，應可採信。
（二）又按當事人主張有利於己之事實，就其事實有舉證之責任，民事訴訟法第二百
      七十七條明文規定。原告等主張於八十六年四、五月間，被告戊○○、庚○○
      二人出面，向原告等人表示願代己○○解決債務問題，並稱：只要乙○○收回
      並交付己○○所簽發之票據，其二人願立約為保證人，並願先清償柒拾萬元，
      原告等人遂將己○○簽發如附表所示之票據交由乙○○收回，而於八十六年七
      月十九日，依庚○○指示前往卓蘭國小交予庚○○，庚○○並領柒拾萬元交與
      乙○○，惟其並未依約簽訂合約為保證人，經乙○○要求始謂，因戊○○不在
      ，改天二人一起簽約保證，經乙○○多次催告履行，被告庚○○、戊○○一再
      拖延，因而主張至遲於八十六年七月十九日，被告戊○○與庚○○，已與原告
      等人訂立保證契約，擔保己○○債務之履行，是被告戊○○、庚○○應就被告
      己○○上述積欠原告等人之債務負連帶保證之責云云，並提出台中北屯郵局第
      二三三六號存證信函一份、帶音帶譯文各一份、台灣高等法院台中分院八十九
      年上易字第四一八號刑事判決一份，及舉證人陳婉娜、賴素娟為證，然原告上
      述主張業為被告三人所否認，且查：
  １、依原告所提之上述八十七年十月四日之存證信函，其寄件人為被告己○○個人
      具名，被告戊○○及庚○○二人均未具名，且信函主旨為請求原告乙○○至東
      昇法律事務所協調債務簽定和解事宜，而文中載明，「爰因本人和台端之債務
      糾葛，誠與雙親商榷決定清償計畫簽定和解書時，先付現金新台幣壹拾萬元整
      ；次月每月償還貳萬元整至清償完畢止，並由家父戊○○為義務人保證人…」
      ，顯見該信函為被告己○○為請求原告乙○○簽訂和解契約之要約函，依文載
      內容，被告己○○僅陳述如原告乙○○同意其所提之清償計劃，被告戊○○則
      可同意擔任該清償計劃之保證人，惟該函所和解計劃為原告乙○○所拒絕，為
      兩造所不爭執，是尚無法以該函即證明被告戊○○、庚○○於八十六年七月十
      九日，有同意就己○○所負之前述債務，擔任連帶保證人之事實。
  ２、又依原告所提附卷之錄音帶譯文，被告戊○○一再表示，系爭債權債務是原告
      等債權人與被告己○○之債權債務關係與其無涉，其出面處理是想幫助原告等
      債權人，且如原告等債權人同意其所提出之和解條件，應由債權人推派代表，
      與被告己○○簽約和解，其僅是從裡面看看能保證否而已，顯見被告戊○○僅
      是代己○○出面與原告乙○○協調，如原告等債權人同意己○○之和解條件，
      且簽訂和解條件，其可考慮保證而已，原告乙○○主張依其與庚○○、戊○○
      之電話錄音「我從裡面看看能保證而已」等語，足資證明被告戊○○、庚○○
      二人曾承諾保證之事實，顯不可採。
  ３、另原告所舉證人即八十六年七月十九日陪同原告乙○○至卓蘭國小之陳婉娜到
      庭證稱：「…乙○○拿一疊票據給校長（即庚○○），伊叫乙○○等一下，她
      要去領錢，過不久回來，伊把錢交給乙○○，乙○○向校長問可否簽約保證，
      伊講伊先生出國，俟伊先生回來，再二人簽約保證，然後乙○○告知庚○○，
      無法向其他人交待，庚○○請乙○○要相信她，伊會和伊先生負責保證到底…
      」、及八十七年三月四日陪同乙○○范溢至戊○○、庚○○住處之賴素娟證稱
      ：「乙○○有言伊票已還給庚○○，戊○○稱我沒有拿到票，庚○○在一旁，
      後來修就上樓了，王有言票已拿走，錢未還，後來不歡而散」，核其二人所證
      與在台灣苗栗地方法院八十八年度易字第五二三號刑事案件中所證之內容雖大
      致相符，有審判筆錄一份在卷可參，惟依證人陳婉娜所證，八十六年七月十九
      日當日，於被告庚○○交錢予原告乙○○後，乙○○猶向校長問可否再簽約保
      證，而被告庚○○回稱：其先生（即被告戊○○）出國，俟伊先生回來，再二
      人簽約保證，然後乙○○告知庚○○其無法向其他人交待等語。按於交錢當日
      ，乙○○猶徵詢被告庚○○可否再簽約擔任保證人，被告庚○○回稱欲待其夫
      回國再行處理，顯見於該日庚○○並無與乙○○達成擔任保證人之保證契約，
      否則乙○○何庸陳稱無法向其他債權人交待，是原告主張被告戊○○、庚○○
      於八十六年七月十九日即與原告等人成立保證契約，擔保己○○系爭債務之履
      行，顯不可採。且依賴素娟所證：「乙○○有言伊票已還給庚○○，戊○○稱
      我沒有拿到票，庚○○在一旁，後來修就上樓了，王有言票已拿走，錢未還，
      後來不歡而散」，顯見八十七年三月四日乙○○、丁○○在被告戊○○、庚○○住處，雖有談及己○○之債務問題，惟其等尚有爭執並無協議，最後雙方不
      歡而散，依證人賴素娟證亦無法證明被告庚○○與戊○○有於八六年七月十九
      日與原告成立保證契約。
  ４、再按，原告等人於己○○欠債後，長達二年均求償無門，且因己○○住所不定
      ，而無法尋獲己○○協商，被告戊○○、庚○○基於為己○○之父母，其等見
      原告等人對己○○追償，而出面代己○○與原告協商債權債務事宜，且同意己○○先行清償柒拾萬元，並要求乙○○應提出債權憑證，以供己○○核對，原
      告等人長期求償無著下，焉有不同意之理？是原告乙○○於被告庚○○依約交
      付清償款柒拾萬元後，同意將系爭支票、本票交由庚○○轉交己○○核對，於
      情尚無不合，至於被告己○○於取得債權證明後未予交還並將之撕毀，且未依
      約清償，惟己○○個人未守誠信之行為，惟尚不得僅以乙○○在己○○欠債長
      達二年之久後，仍將手中惟一之債權憑證交予庚○○之事實，即遽認代己○○
      出面與原告乙○○協調之被告戊○○、庚○○二人應負保證人之責。另依卷附
      八十九年度上易字第四一八號刑事判決理由中，固引第一審判決理由記載依原
      告所提之報紙剪報記載，被告庚○○於原告乙○○至卓蘭國小舉白布條時，亦
      曾向中央日記者告以：「她夫婦倆己經幫兒子解決部分債務，亦答應逐年償還
      其子之債務，直至付清為止，她夫婦從未說謊，絕對有誠意」等語，惟本件被
      告庚○○確曾於八十六年七月十九日，代己○○清償柒拾萬元，且於事後與乙○○通電話中，一再請求乙○○等人，可否協調派人與己○○簽訂和解，同意
      己○○所提和解條件，惟原告乙○○人對己○○所提之逐年清償計畫並未同意
      和解，是庚○○縱有向報社為上開之陳述，其僅表達事實真象，惟依該等陳述
      僅足證明被告戊○○、庚○○二人有出面代其子己○○參與債務之協調處理，
      惟尚不足證明，被告戊○○、庚○○二人有與原告等人，達成意思合致，同意
      就己○○所積欠之債務，成立保證契約。
  ５、依前所述，原告未能舉證證明被告戊○○、庚○○二人有與原告等人成立保證
      契約，擔保被告己○○前述債務之履行，原告等人主張被告戊○○、庚○○應
      與被告己○○，就前述己○○之債務負連帶清償之責，於法無據。
四、綜上所述，被告己○○既有向原告等人借款未還，自應負清償之責，惟原告既無
    法舉證證明被告戊○○、庚○○與原告就系爭己○○之債務，有成立保證契約，
    擔保己○○債務之履行之事實，原告自不得請求被告戊○○、庚○○二人連帶清
    償己○○上開債務。從而，原告等人本於消費借貸之法律關係，請求被告己○○
    給付原告乙○○新台幣貳佰壹拾萬元；給付原告甲○○新台幣壹拾伍萬元；給付
    原告丁○○台幣肆拾萬元；給付原告丙○○新台幣壹佰壹拾貳萬元，及均自八十
    六年一月一日起至清償日止，按年息百分之五計算之法定遲延利息，為有理由，
    應予准許；惟逾此部分之利息請求及依保證契約法律關係，請求被告戊○○、庚○○連帶清償部分，於法無據，應予駁回。
五、本件事證已臻明確，兩造其餘之主張及攻擊防禦方法，均與判決結果不生影響，
    爰不予一一審酌，附予敘明。
六、本件原告勝訴部分，原告及被告己○○分別陳明願供擔保，請准宣告假執行或免
    為假執行，經核均無不合，爰分別酌定相當之擔保金宣告之。至於原告敗訴部分
    ，其假執行之聲請失所附麗，應併駁回之。
據上論結，本件原告之訴為一部有理由，一部無理由，依民事訴訟法第七十九條但書
、第三百九十條第二項、第三百九十二條，判決如主文。
中      華      民      國    八十九    年      十      月    三      日
                                臺灣臺中地方法院民事第一庭
                                    法      官  王  金  洲
右為正本係照原本作成。
如對本判決上訴，須於判決送達後廿日內向本院提出上訴狀（須附繕本）。
中      華      民      國    八十九    年      十      月    三      日
                                    法院書記官
附表一（支票部分）：
編號 票       號   金      額  發票日    發票人  執票人  付款人
 一  ＡＡ０二二三  五十五萬元  85/05/20  己○○  乙○○  台中市第一信用合
     三三一                                              作社
 二  ＡＡ０二三八  十萬元      85/06/25  己○○  乙○○  台中市第一信用合
     四二一                                              作社
 三  ＡＡ０二二三  二十萬元    85/08/01  己○○  乙○○  台中市第一信用合
     三三二                                              作社
 四  ＡＡ０二七八  四十五萬元  85/08/20  己○○  乙○○  台中市第一信用合
     二六七                                              作社
 五  ＡＡ０二六五  十萬元      85/10/23  己○○  乙○○  台中市第一信用合
     五０七                                              作社
 六  ＡＡ０二七八  二十萬元    85/11/29  己○○  乙○○  台中市第一信用合
     二六八                                              作社
 七  ＡＡ０二七八  十萬元      85/12/05  己○○  乙○○  台中市第一信用合
     二八０                                              作社
 八  ＡＡ０二七八  三十萬元    85/12/19  己○○  乙○○  台中市第一信用合
     二六六                                              作社
 九  ＡＡ０二七八  十萬元      85/12/26  己○○  乙○○  台中市第一信用合
     二六五                                              作社
 十  ＡＡ０二二三  二十萬元    85/05/20  己○○  丁○○  台中市第一信用合
     三三一                                              作社
十一 ＡＡ０二三八  二十萬元    85/10/20  己○○  丁○○  台中市第一信用合
     四二０                                              作社
十二 ＡＡ０二三八  十五萬元    85/10/29  己○○  甲○○  台中市第一信用合
     四五九                                              作社
附表二（本票部分）：
編號 票       號  金      額  發票日   到期日   發票人  執票人
 一  ００五三六   十萬元      85/07/13 85/10/13 己○○  丙○○
     000
 0  00000   0十萬元    85/02/05 85/05/05 己○○  丙○○
     七
 三  ＷＧ         十萬元      85/09/05 85/12/05 己○○  丙○○
 0  00000   0十萬元    85/03/12 85/06/12 己○○  丙○○
     0
 0  00000   0十五萬元  85/09/29 85/12/29 己○○  丙○○
     0
 0  00000   0十萬元    85/09/20 85/12/20 己○○  丙○○
     000
 0  00000   十五萬元    85/05/15 85/08/15 己○○  丙○○
     五
（以下空白）


司法院資訊處製作；財團法人民間司法改革基金會備份。
